臺灣高等法院臺南分院刑事判決　　　　　　　　　　　　　　　　　　　巨股
　　　　　　　　　　　　　　　　　　　　　　　　九十三年度上訴字第一七八號
　　上　訴　人　臺灣臺南地方法院檢察署檢察官
　　被　　　告　張政文
右上訴人因被告違反毒品危害防制條例案件，不服臺灣臺南地方法院九十二年度訴字
第一一四號中華民國九十三年一月二十日第一審判決（起訴案號：臺灣臺南地方法
院檢察署九十二年度毒偵字第一五六四號，移送併辦：九十三年毒偵字第二四九號）
，提起上訴，本院判決如左：
    主  文
原判決撤銷。
張政文連續施用第一級毒品，累犯，處有期徒刑拾月。
扣案之注射針筒壹支、夾鍊袋壹個均沒收。
    事  實
一、張政文前因施用第二級毒品安非他命案件，經依臺灣高雄地方法院以八十七年度
    毒聲字第四六０四號裁定送觀察、勒戒後，認無繼續施用毒品之傾向，由臺灣高
    雄地方法院檢察署檢察官於民國八十八年一月二十五日，以八十七年度偵字第二
    一六七八號不起訴處分確定；復因施用毒品案件，經臺灣臺南地方法院依八十八
    年度毒聲字第一八００號裁定送觀察、勒戒後，認有繼續施用毒品之傾向，再臺
    灣臺南地方法院依八十九年毒聲字第一六０號裁定令入戒治處所施以強制戒治一
    年，並經臺灣臺南地方法院檢察署檢察官分別以八十八年度偵緝字第一一七二號
    、八十九年度毒偵字第六九號及八十九年度毒偵字第二三八七號提起公訴，經臺
    灣臺南地方法院於八十九年九月七日、八十九年十一月二十一日以八十九年度訴
    字第二三四號判決及八十九年度訴字第一二三六號判決，分別就其施用第二級毒
    品安非他命部分及施用第一級毒品海洛因部分判處有期徒刑五月、六月，並均經
    確定，嗣經臺灣臺南地方法院定應執行有期徒刑九月確定，甫於九十一年五月二
    十三日縮短刑期假釋期滿，執行完畢。詎張政文仍不知悔改，又基於施用第一級
    毒品海洛因之概括犯意，自九十一年十一月上旬某日起至九十二年十二月三日止
    ，在臺南市○○○街六七七號七樓之十二之居處及臺南市內之公園等處所，以將
    海洛因摻水稀釋置入針筒注射，或將海洛因摻入香煙內點燃吸食之方式，連續施
    用第一級毒品海洛因多次，分別為臺南市警察局第一分局於九十二年一月十五日
    上午九時三十分許持搜索票，在臺南市安平區○○○街六七七號七樓之十二其住
    處執行搜索時查獲，並扣得其所有供施用毒品用之注射針筒一支、夾鏈袋一個等
    物，及於九十二年十二月三日廿一時三十分經高雄市政府警察局新與分局通知到
    案說明採尿送驗而查獲。
二、案經臺南市警察局第一分局報由臺灣高雄地方法院檢察署呈請臺灣高等法院檢察
    署令轉臺灣臺南地方法院檢察署檢察官偵查起訴及移送併辦。
    理  由
一、右揭犯罪事實，業據被告張政文於警訊、偵查、原審及本院審理中坦承不諱，且
    被告為警查獲後先後所採集之尿液經送檢驗結果，呈現嗎啡陽性反應（海洛因吸
    食入人體，經代謝作用又可分解成嗎啡，故海洛因在進入人體後，均以嗎啡形態
    排於尿液中），有臺南市警察局第一分局偵辦涉嫌毒品危害防制條例案送驗尿液
    及年籍對照表、臺南市衛生局九十二年三月七日南市衛驗第九二０一八三號尿液
    檢驗成績書、高雄市立凱旋醫院九十二年十二月十一日煙毒尿液檢驗成績各一紙
    在卷可稽（見臺南市警察局第一分局警卷第十三頁、第五四八號偵卷第二二頁、
    高雄市政府警察局埕分局警卷第三頁），復有扣案之注射針筒一支、夾鍊袋一
    個可資佐證（見台南市警察局第一分局警卷第十六頁）。本件事證明確，被告施
    用第一級毒品之犯行堪以認定，應依法論科。
二、查被告行為後，新修正之毒品危害防制條例雖已於九十三年一月九日施行（該條
    例於九十二年七月九日修正公布，依該條例第三十六條規定，自公布後六個月施
    行），惟關於施用第一級毒品或第二級毒品之刑罰規定，不論條次、法定刑度均
    與舊法相同並無變更，依刑法第二條第一項前段之規定，自應適用修正後之毒品
    危害防制條例論處，先行明。
三、又查海洛因屬毒品危害防制條例第二條第二項第一款所列之第一級毒品，故核被
    告所為，係犯毒品危害防制條例第十條第一項之施用第一級毒品罪。其施用前後
    持有第一級毒品海洛因之低度行為，為施用第一級毒品之高度行為所吸收，不另
    論罪。被告先後多次施用第一級毒品海洛因之犯行，時間緊接，方法相同，觸犯
    構成要件相同之罪名，顯係基於概括犯意為之，為連續犯，應依刑法第五十六條
    之規定論以一罪，並依法加重其刑。又被告前因施用第二級毒品安非他命案件，
    經依臺灣高雄地方法院以八十七年度毒聲字第四六０四號裁定送觀察、勒戒後，
    認無繼續施用毒品之傾向，由臺灣高雄地方法院檢察署檢察官於八十八年一月二
    十五日，以八十七年度偵字第二一六七八號不起訴處分確定；復於五年內再因施
    用毒品案件，經臺灣臺南地方法院以八十八年度毒聲字第一八００號裁定送觀察
    、勒戒後，認有繼續施用毒品之傾向，再臺灣臺南地方法院依八十九年毒聲字第
    一六０號裁定令入戒治處所施以強制戒治一年，並經臺灣臺南地方法院檢察署檢
    察官分別以八十八年度偵緝字第一一七二號、八十九年度毒偵字第六九號及八十
    九年度毒偵字第二三八七號提起公訴，經臺灣臺南地方法院於八十九年九月七日
    、八十九年十一月二十一日，分別以八十九年度訴字第二三四號判決及八十九年
    度訴字第一二三六號判決，就其施用第二級毒品安非他命部分及施用第一級毒品
    海洛因部分判處有期徒刑五月及六月確定，嗣經臺灣臺南地方法院定應執行有期
    徒刑九月確定，甫於九十一年五月二十三日縮短刑期假釋期滿，執行完畢等情，
    有前開不起訴處分書、刑事判決、臺灣臺南地方法院檢察署刑案資料查註紀錄表
    、臺灣臺南地方法院法務部在監在押資料表及臺灣高等法院被告全國前案紀錄表
    在卷足憑。受有期徒刑之執行完畢，五年以內再犯本件之罪，為累犯，爰依刑法
    第四十七條規定遞加重其刑。再公訴人雖僅就被告於九十二年一月十五日下午一
    時五十七分起回溯前二十六小時內之某時，施用第一級毒品海洛因之犯行起訴，
    惟被告自九十一年十一月上旬某日起至九十二年一月十三日，嗣後迄於九十二年
    十二月三日止，亦有多次施用第一級毒品部分之犯行，且此部分與業經起訴有罪
    部分，有連續犯裁判上一罪關係，已如前述，依審判不可分原則，本院自得一併
    審究，附此敘明。
四、原審予以論罪科刑，固非無見，惟查告尚有自九十二年十一月廿八日起，至九十
    二年十二月三日止，亦有施用第一級毒品之事實，已如前述，惟原審對於上開起
    訴效力所及之部分，未及一併審酌，自有未洽。檢察官上訴意旨執此指摘原判決
    此部分不當，移送併辦，非無理由，是原判決既有上開可議之處，即屬無可維持
    ，應由本院撤銷改判。爰審酌被告不思其正值盛年，堪為社會大用之際，卻長期
    耽溺於戕身之物，不知上進，且其前曾因施用毒品案件，經觀察勒戒及強制戒治
    後，仍未能戒除毒癮，再犯本件施用毒品案件，顯見其對於毒品之依賴性甚高，
    自我把持、控制之能力不佳，惟其施用毒品之犯行，在性質上乃屬對自我身心健
    康之自戕行為，尚未嚴重破壞社會秩序，及犯罪後坦承犯行，態度良好等一切情
    狀，量處如主文第二項所示之刑。又扣案之注射針筒一支、夾鍊袋一個，均係被
    告供施用毒品所用，且專供施用毒品之物，為被告所有，業據其陳明在卷 (見原
    審卷第五五頁、本院卷第四二頁），均應依刑法第三十八條第一項第二款宣告沒
    收。
據上論斷，應依刑事訴訟法第三百六十九條第一項前段，第三百六十四條，第二百九
十九條第一項前段，修正後毒品危害防制條例第十條第一項，刑法第二條第一項前段
、第十一條前段、第五十六條、第四十七條、第三十八條第一項第二款，判決如主文
。
本案經檢察官劉欽銘到庭執行職務。
中    華    民    國      九十三      年      四     月      二十二     日
                                  臺灣高等法院臺南分院刑事第一庭
                                      審判長法官  黃  崑  宗
                                            法官  蔡  長  林
                                            法官  田  平  安
右正本證明與原本無異。
如不服本判決，應於判決送達後十日內向本院提出上訴狀，其未敘述理由者並應於提
出上訴狀後十日內向本院補提理由書（應附繕本)。
                                      法院書記官  劉  岳  文
中    華    民    國      九十三      年      四     月      二十二     日
附錄本件論罪科刑法條：
毒品危害防制條例第十條第一項
施用第一級毒品者，處六月以上五年以下有期徒刑。